臺灣彰化地方法院刑事判決　　　　　　　100年度易字第377號
公　訴　人　臺灣彰化地方法院檢察署檢察官
被　　　告　賴智偉
　　　　　　唐佳吟
　　　　　　陳美玉
上列3人共同
選任辯護人　李淵源律師
上列被告等因強制罪等案件，經檢察官聲請以簡易判決處刑（99
年度偵字第5819號），本院認不宜逕以簡易判決處刑（原案號：
100 年度簡字第57號），改依通常程序審理，並經檢察官移送併
辦及追加起訴（100 年度偵續字第18號），本院判決如下：
    主  文
賴智偉犯過失傷害罪，處有期徒刑貳月，如易科罰金，以新臺幣
壹仟元折算壹日。又犯公然侮辱罪，處拘役參拾日，如易科罰金
，以新臺幣壹仟元折算壹日。又犯公然侮辱罪，處拘役肆拾日，
如易科罰金，以新臺幣壹仟元折算壹日。又犯強制罪，處有期徒
刑肆月，如易科罰金，以新臺幣壹仟元折算壹日。所宣告之有期
徒刑，應執行有期徒刑伍月，如易科罰金，以新臺幣壹仟元折算
壹日；所宣告之拘役，應執行拘役陸拾日，如易科罰金，以新臺
幣壹仟元折算壹日。
唐佳吟犯公然侮辱罪，處拘役參拾日，如易科罰金，以新臺幣壹
仟元折算壹日。又犯公然侮辱罪，處拘役參拾日，如易科罰金，
以新臺幣壹仟元折算壹日。又犯強制罪，處有期徒刑貳月，如易
科罰金，以新臺幣壹仟元折算壹日。所宣告之拘役，應執行拘役
伍拾日，如易科罰金，以新臺幣壹仟元折算壹日。
陳美玉無罪。
    事  實
一、賴智偉與唐佳吟係夫妻，陳美玉係賴智偉之母；而李俊智與
    李欣係夫妻，渠等係鄰居（賴智偉等人係住彰化縣花壇鄉○
    ○村○○路331 巷8 號，李俊智等人則住在隔壁即同巷10號
    ），素有嫌隙。
  (一)賴智偉於民國99年4 月23日下午6 時30分許，將其所有車牌
    號碼DZ-0290 號自小客車，停放在彰化縣花壇鄉○○村○○
    路331 巷8 號住處前，其於汽車停車而開啟車門時，本應注
    意有無行人、車輛經過，並讓其先行，而依當時情形，又無
    不能注意之情事，竟疏於注意該車左後方，李俊智騎乘腳踏
    車正沿中春路331 巷由南往北方向駛近，即貿然開啟左側車
    門，李俊智見狀閃避不及，遂撞上自用小客車左前車門而人
    車倒地，造成李俊智之腳踏車龍頭歪斜、車燈破裂，賴智偉
    之自小客車車門板金凹陷變形，並致使李俊智受有左右肩挫
    傷、胸挫傷、髖骨挫傷等傷害。
  (二)俟賴智偉因其自小客車左前車門板金凹陷變形，欲向李俊智
    索賠，詎賴智偉及唐佳吟竟共同基於公然侮辱之犯意聯絡，
    於99年4 月29日晚上8 時16分許，在李俊智位於彰化縣花壇
    鄉○○村○○路331 巷10號住處騎樓內（即鋁門前磁磚），
    眾人得共聞共見之公共場所，接續以「臭俗仔你給我下來」
    、「臭俗仔，很會躲喔」（均臺語）等對人格有所貶損之穢
    語，公然侮辱李俊智。
  (三)又於99年4 月30日下午5 時32分許，因上開索賠車損之事由
    ，賴智偉、唐佳吟、陳美玉又至李俊智上址住處，先由陳美
    玉以手敲打上址處所紗鋁門，叫喚李俊智出來處理，而李俊
    智因聽見敲門聲而前來開門，並質問係何人敲門，詎賴智偉
    、唐佳吟竟共同基於公然侮辱、強制、侵入住宅及毀損之犯
    意聯絡，在李俊智上址住處騎樓前，眾人得共聞共見之公共
    場所，賴智偉接續以「沒藍鳥」、「下死下正」（臺語：丟
    人現眼）「你是『孝耶』（瘋子）」、「沒啥正常」、「俗
    仔」、「得病」、「有夠兩光的」等語（均臺語），唐佳吟
    接續以「笑死人，臭俗仔」、「『帶很重！』（指病很重或
    霉運很重）」（均臺語）等對人格有所貶損之穢語，公然侮
    辱李俊智，彼此並不斷附和。賴智偉、唐佳吟並以手、腳伸
    入李俊智上址住處內與李俊智理論賠償之事，因李俊智不堪
    其擾，遂要求賴智偉、唐佳吟退出其住處，並欲關上其住處
    紗鋁門時，賴智偉、唐佳吟故意將手、腳放置在紗鋁門處阻
    擋李俊智關門，以此方式妨害李俊智行使權利，該紗鋁門因
    遭賴智偉、唐佳吟不斷以手、腳阻擋關門，致使脫溝變形而
    無法緊閉關合，致令不堪使用。嗣經李欣於99年4月30日下
    午5時30分許報案處理，始循線查悉上情（陳美玉所涉犯行
    另為無罪之諭知，詳下述）。
二、案經李俊智、李欣提出告訴，暨經彰化縣警察局彰化分局報
    告臺灣彰化地方法院檢察署檢察官偵辦後聲請簡易判決處刑
    ，本院認不宜逕以簡易判決處刑，改依通常程序審理，並經
    檢察官移送併辦及追加起訴。
    理  由
壹、按於第一審辯論終結前，得就與本案相牽連之犯罪，追加起
    訴；又追加起訴，得於審判期日以言詞為之，刑事訴訟法第
    265 條第1 項前段、第2 項定有明文。至於是否相牽連之案
    件，應從起訴形式上觀察，非以審理結果，其中一部分被訴
    犯罪事實不能證明，為不得追加起訴之根據（最高法院90年
    度臺上字第5899號判決要旨參照）。檢察官於本案即100 年
    度易字第377 號案件言詞辯論終結前，於本院審判期日（即
    100 年6 月1 日），就被告陳美玉涉嫌共同毀損罪部分，以
    言詞追加起訴（本院卷(二)第22頁），經核係被告1 人犯數罪
    之相牽連案件，於法並無不合，應予准許。又本案被告賴智
    偉、唐佳吟、陳美玉所犯係屬刑事訴訟法第376 條第1 款、
    第2 款所列之罪，本院爰依刑事訴訟法第284 條之1 之規定
    行獨任審判，先予敘明。
貳、又被告以外之人於審判外之陳述，雖不符刑事訴訟法第159
    條之1 至第159 條之4 之規定，而經當事人於審判程序同意
    作為證據，法院審酌該言詞陳述或書面陳述作成時之情況，
    認為適當者，亦得為證據；當事人、代理人或辯護人於法院
    調查證據時，知有第159 條第1 項不得為證據之情形，而未
    於言詞辯論終結前聲明異議者，視為有前項之同意，刑事訴
    訟法第159 條之5 定有明文。查本案全部卷證，公訴人、被
    告及渠等共同辯護人均不爭執其證據能力，本院復衡以該等
    供述證據作成時之情況，並無出於不正取供或其他違法不當
    情事，堪認為適當，揆諸上開條文之規定，應有證據能力；
    其餘非供述證據部分，經核亦無違法取證之情事，應亦具有
    證據能力。
參、有罪部分：
一、上開犯罪事實欄一之(一)部分：
  (一)訊據被告賴智偉固不否認於99年4 月23日下午6 時30分許，
    伊有將所有之車牌號碼DZ-0290 號自用小客車，停放在彰化
    縣花壇鄉○○村○○路331 巷8 號住處前，而告訴人李俊智
    騎乘腳踏車撞擊上開自用小客車左前車門之事實，惟矢口否
    認有何過失傷害之犯行，辯稱：上開車輛車門已開啟多時，
    李俊智是故意騎腳踏車衝撞車門云云；辯護意旨則稱：告訴
    人李俊智雖在99年4 月23日至秀傳醫院就診，但當天病歷並
    未記載李俊智受有任何傷害，則李俊智是否受傷顯有可疑，
    被告賴智偉並不構成過失傷害等語。
  (二)經查：
   1.被告賴智偉於99年4 月23日下午6 時30分許，將其所有之
     車牌號碼DZ-0290 號自用小客車，停放在彰化縣花壇鄉○
     ○村○○路331 巷8 號住處前，而告訴人李俊智騎乘腳踏
     車行經該處，與開啟之自用小客車左側車門發生碰撞乙節
     ，業據被告賴智偉供承在卷，且經證人李俊智指證綦詳，
     堪以認定。
   2.且告訴人李俊智於案發當日（99年4 月23日）即由其監護
     人李欣帶同前往秀傳紀念醫院急診，於翌日（即4 月24日
     ）凌晨2 時35分離院，並於4 月24日改至現代中醫診所就
     診等情，亦據證人李欣於本院審理時到庭證述在卷，且有
     秀傳醫療社團法人秀傳紀念醫院100 年2 月24日函（含所
     檢附李俊智之病歷資料）、100 年5 月3 日函、現代中醫
     診所診斷證明書及該診所回函（含所檢附之李俊智病歷資
     料）各1 份在卷可稽（99年度他字第1282號偵卷第10頁；
     本院卷(一)第72-87、93、150頁，秀傳紀念醫院病歷資料存
     放證物袋），參諸秀傳紀念醫院100年5月3日函載明：
     「. ..病患李俊智於99年4 月23日至本院急診就診，當時
     係步行走入急診，聲稱於2 小時前騎自行車遭汽車撞傷，
     經檢查後留觀，於4月24日凌晨2時35分離院」（本院卷(一)
     第150頁），而現代中醫診所分別於99年5月13日、99年6
     月23日所出具之診斷證明書並載有：「應診時間：99年4
     月24日，病名：左右肩挫傷、胸挫傷」、「應診時間：99
     年4月24日至99年6月17日，病名：左側肩關節挫傷、大腿
     髖骨挫傷、瘀腫筋腫，胸肋挫傷」（99年度他字第128 2
     號偵卷第10頁，本院卷(一)第93頁），另現代中醫診所病歷
     資料其中99年5月11日尚載明「左側髖骨大腿抽痛、腫痛、
     肩關節疼痛、上舉困難、抬高困難、活動不順利、胸痛、
     4/23撞傷...」等詞，佐以被告賴智偉於警詢時所供稱：自
     小客車車門損壞、板金凹陷，無法正常開關等語，及告訴
     人李俊智之腳踏車因此撞擊造成龍頭歪斜、車燈破裂等情
     （參見被告賴智偉、告訴人李俊智之道路交通事故談話紀
     錄表及事故現場照片，99年度他字第1282號偵卷第50- 53
     頁，99年度核交字第107號第20頁），可見當時衝擊力道非
     小，衡情應難避免造成人之身體傷害，綜上事證足認告訴
     人李俊智於99年4月23日下午6時30分許撞到自小客車左側
     車門後確有因此衝擊力道受有左右肩挫傷、胸挫傷、髖骨
     挫傷等傷害。
   3.又按汽車臨時停車或停車，開啟或關閉車門時，應注意行
     人、其他車輛，並讓其先行，道路交通安全規則第112 條
     第3 項定有明文。依卷附道路交通事故現場圖（99年度他
     字第1282號偵卷第48頁），該處巷道乃寬4.3 公尺，而被
     告賴智偉車身寬度2.1 公尺，已佔據一半道路，又將車門
     打開顯然已妨礙人車通行。且當時已傍晚近天黑，被告賴
     智偉更應注意是否有妨礙其他用路人之通行，被告賴智偉
     於開啟車門時，疏未注意禮讓行人或其他車輛先行，即冒
     然開啟左側車門，致告訴人李俊智避煞不及而碰撞受傷，
     被告賴智偉顯有過失自明。至被告賴智偉辯稱：係告訴人
     李俊智故意衝撞伊之車門云云，然查：證人沈凌貴於100
     年2 月22日審理時證述：被告賴智偉當時是打開駕駛座車
     門站在車外彎身整理車內垃圾，如此被告賴智偉既是彎身
     整理車內垃圾，又如何能看到李俊智故意騎腳踏車衝撞車
     門？況一般騎乘腳踏車本會重視車身平穩及安全，李俊智
     並未曾受過特技訓練，豈會騎乘腳踏車故意衝撞被告之車
     門而甘冒自己受傷之風險，被告賴智偉之辯詞顯然違反常
     情，不足憑採。又被告賴智偉之過失行為，與告訴人李俊
     智受有前揭左右肩挫傷、胸挫傷、髖骨挫傷等傷害，亦有
     相當因果關係。綜上所述，被告賴智偉此部分過失傷害之
     犯行，堪以認定。
二、上開犯罪事實欄一之(二)部分：
    業據被告賴智偉、唐佳吟於本院審理時坦承不諱，且經證人
    李欣於本院審理時證述屬實，並有當日之錄音譯文及錄音光
    碟在卷可稽，且經本院當庭勘驗無誤，其結果如下：
   ┌─────────────────────────┐
   │【下列對話均以臺語發音】                          │
   │賴智偉：你下來阿，『臭俗仔』你給我下來。          │
   │賴智偉：他老婆回來阿，他老婆回來阿。              │
   │陳美玉：還不下來阿。                              │
   │唐佳吟：『臭俗仔，很會躲喔』，他就知道阿。        │
   │...                                               │
   └─────────────────────────┘
    此有本院100 年2 月22日勘驗筆錄可參（本院卷(一)第45頁反
    面），足見被告賴智偉、唐佳吟此部分之自白核與事實相符
    ，洵堪認定。
三、上開犯罪事實欄一之(三)部分：
 (一)此部分事實，業據證人李俊智、李欣指證明確，並有當日之
   錄音譯文及錄音光碟在卷可稽，且經本院當庭勘驗無誤（本
   院卷(一)第46-50 頁），其結果如附件所載，復有現場照片附
   卷可稽。另訊據被告賴智偉坦承有此部分之公然侮辱、強制
   、侵入住宅等犯行，僅否認有毀損犯行，並辯稱：伊並無毀
   損紗鋁門，門是李俊智自己搬離軌道等語；而被告唐佳吟則
   矢口否認有此部分之犯行，辯稱：伊並無講「哭爸」，且未
   阻擋李俊智關門，亦未侵入李俊智住宅或毀損紗鋁門等語。
 (二)經查：
   1.依下列節錄附件之錄音譯文（99年4 月30日）可知，被告
     賴智偉確實不斷以「沒藍鳥」、「下死下正」（臺語：
     丟人現眼）「你是『孝耶』（瘋子）」、「沒啥正常」、
     「俗仔」、「得病」、「有夠兩光的」等語（均臺語）羞
     辱李俊智，被告唐佳吟也不斷以「笑死人，臭俗仔」、「
     『帶很重！』（指病很重或霉運很重）」等語（均臺語）
     羞辱李俊智，而每次被告賴智偉罵完，被告唐佳吟也多緊
     接著表示「是啊」、「對啊」，彼此間互相附合，不斷以
     上開對人格有所貶損之穢語侮辱李俊智，是被告賴智偉、
     唐佳吟此部分公然侮辱之犯行堪以認定。
  ┌─────────────────────────────┐
  │【下列對話均以臺語發音】                                  │
  │...                                                       │
  │唐佳吟：『笑死人，臭俗仔』                                │
  │...                                                       │
  │賴智偉：有要處理沒？裝店店，叫你某回來，『你那沒藍鳥』，你│
  │        就叫你某回來。                                    │
  │...                                                       │
  │賴智偉：『下死下正』（臺語：丟人現眼）                    │
  │（氣喘聲）                                                │
  │...                                                       │
  │賴智偉：你是『孝耶』（瘋子）                              │
  │唐佳吟：是阿！                                            │
  │李俊智：要打我喔？要打我喔？要打我喔？要打我喔？          │
  │賴智偉：沒啥正常                                          │
  │唐佳吟：是阿！                                            │
  │...                                                       │
  │賴智偉：『喔！俗仔！』                                    │
  │...                                                       │
  │賴智偉：不然，你是要怎樣，『你不是俗仔是什麼？』你常遇到事│
  │        情，你就躲起來，不然你是要怎樣，攏要赤爺爺！      │
  │...                                                       │
  │賴智偉：這樣！這樣！這樣！等一下「得病」                  │
  │唐佳吟：對阿！                                            │
  │賴智偉：「得病」！                                        │
  │（氣喘聲）                                                │
  │唐佳吟：你不知道阿？『帶很重！』（指病很重或霉運很重）    │
  │（氣喘聲）                                                │
  │...                                                       │
  │賴智偉：『有夠兩光的！』                                  │
  │...                                                       │
  │（割草機聲音）                                            │
  │賴智偉：『沒藍鳥！幹！』『管它的，給他關，就給他關』不知要│
  │        再拿什麼東西來。                                  │
  └─────────────────────────────┘
  2.又被告唐佳吟雖否認有去阻擋李俊智關閉紗鋁門，然查：證
    人即被害人李俊智於本院審理時證稱：「（問：唐佳吟有去
    阻擋你關門嗎？）答：有。當時賴智偉跟唐佳吟兩個，我要
    關門他們兩夫妻就把手腳伸進來不要讓我關。陳美玉站在騎
    樓。他們兩夫妻手腳阻擋還喊說『給你關阿，關阿』，我人
    很不舒服，他們還一直說『又在那邊假』」等語（本院卷(一)
    第55頁反面）。再依下列節錄附件之錄音譯文可知，李俊智
    表明要關門，被告賴智偉不斷說「你別進去」、「不用關！
    不用關！門不要讓你關」，而被告唐佳吟也附和稱「怎樣！
    怎樣！」，並多次向李俊智嗆聲「等一下手爛掉」、「你不
    要摸到我喔」，而李俊智於本院審理時亦證稱：「（問：唐
    佳吟對你說『你等一下手爛掉』是何意？）答：我要關門，
    她手伸進來，我要把她手撥掉」等語，顯見被告唐佳吟也配
    合被告賴智偉不斷阻擋李俊智關閉紗鋁門，且在李俊智一再
    表示「你們來撞我的門，阻擋我關門」時，被告唐佳吟也挑
    釁回應稱：「沒有（指撞門），沒看到先生擋門，話是在人
    講耶！」，在在顯示被告唐佳吟辯稱伊未阻擋李俊智關閉紗
    鋁門云云，不足採信。
  3.另被告賴智偉、唐佳吟否認有毀損紗鋁門乙節，然此部分事
    實，亦據證人李俊智、李欣證述屬實，且有紗鋁門未能關閉
    密合之照片附卷可稽（彰警分偵字第990019523 號警卷第13
    -14 頁），證人李欣亦提出維修紗門之免用統一發票收據乙
    紙為證（100 年度偵續字第18號第60頁），觀諸卷附照片，
    系爭紗鋁門確有未能關合緊閉之情形，再佐以下列譯文內容
    可知，李俊智一再表示「你甲我撞門撞到壞掉啦！」，而被
    告賴智偉仍一再挑釁：「（關門聲）賴智偉：我就站在這，
    讓你關阿！（要關門聲）李俊智：將我家的門撞壞了阿！」
    ，而李俊智亦不時對電話另一頭之李欣表示「好！我門處理
    好，裝那邊，他又用力將門弄掉」、「門已經沒有辦法關了
    阿！你回來看就知道」、「門沒辦法關，你回來看就知道阿
    ！」，顯然上開紗鋁門確實因為被告賴智偉、唐佳吟故意以
    手、腳阻擋李俊智關門，而導致該紗鋁門脫軌無法關合緊閉
    ，使其失其隔絕防堵蚊蟲進入之效用，已有致令不堪使用之
    情形。
  ┌─────────────────────────────┐
  │ 【下列對話均以臺語發音】                                 │
  │...                                                       │
  │賴智偉：來，來，你別進去。來，來，你別進去。              │
  │唐佳吟：「等一下手爛掉」，我跟你說！                      │
  │...                                                       │
  │李俊智：你連門都已經進來啊。你連門都已經進來啊。要甲我打啊│
  │...                                                       │
  │賴智偉：免關！免關！                                      │
  │李俊智：我門要關啊！                                      │
  │唐佳吟：怎樣！怎樣！                                      │
  │賴智偉：不用關！不用關！門不要給你關！                    │
  │李俊智：我們要關，聽有沒？我們要關啊！聽有沒？            │
  │賴智偉：關什麼！關什麼！就沒有要讓你關！                  │
  │李俊智：你甲我撞門撞到壞掉啦！你撞的喔！                  │
  │...                                                       │
  │賴智偉：門沒有要讓你關！                                  │
  │賴智偉：這條你給我處理好！                                │
  │李俊智：我門要關啦                                        │
  │賴智偉：你來給我處理好！                                  │
  │李俊智：我門要關啦                                        │
  │賴智偉：我沒有要讓你關                                    │
  │李俊智：我門要關啦                                        │
  │賴智偉：我沒有要讓你關！                                  │
  │...                                                       │
  │唐佳吟：沒辦法處理喔，等一下手爛掉                        │
  │（敲門聲）                                                │
  │李俊智：你甲我撞門！                                      │
  │唐佳吟：怎樣！                                            │
  │李俊智：你有撞門沒？                                      │
  │唐佳吟：你有這樣沒有？你有拉沒？                          │
  │李俊智：你有給我撞門沒？                                  │
  │唐佳吟：沒ㄟ！                                            │
  │李俊智：沒？                                              │
  │唐佳吟：話是在人講耶！                                    │
  │李俊智：話是在人講耶！                                    │
  │李俊智：你丈夫有甲我撞門沒？                              │
  │唐佳吟：沒！                                              │
  │李俊智：手這這裡！                                        │
  │唐佳吟：沒看到                                            │
  │李俊智：阿                                                │
  │...                                                       │
  │ 開門聲音，很大一聲）                                     │
  │賴智偉：門沒有要讓你關！你免...                           │
  │李俊智：這是我家的門，我不能關喔！                        │
  │賴智偉：阿！我就是沒有要讓你關！阿！不然你要怎樣！        │
  │李俊智：將我家的門都撞壞了！阿！阿！                      │
  │唐佳吟：你沒生眼睛？                                      │
  │李俊智：將我家的門都撞壞了！阿！阿！                      │
  │李俊智：將我家的門都撞壞了！阿！阿！                      │
  │（關門聲）                                                │
  │賴智偉：我就站在這，讓你關阿！                            │
  │（要關門聲）                                              │
  │李俊智：將我家的門撞壞了阿！                              │
  │（要關門聲）                                              │
  │...                                                       │
  │賴智偉：有才條（台語：能力）處理沒？                      │
  │（李俊智電話中說『他們給我撞門啦，給我踢門啦』）          │
  │賴智偉：那是你自己講的喔！                                │
  │（李俊智電話中說『他們給我撞門啦，給我踢門啦』）          │
  │賴智偉：來，電話給我講。                                  │
  │（李俊智電話中說『他們給我撞門啦，給我踢門啦，給我私闖民宅│
  │啦』）                                                    │
  │...                                                       │
  │李俊智：我門要關著喔！                                    │
  │賴智偉：那你沒處理，是要關什麼門！                        │
  │李俊智（講電話）：好！我門處理好，裝那邊，他又用力將門弄掉│
  │賴智偉：喔！叫他像樣點！                                  │
  │李俊智：門壞掉了阿！                                      │
  │賴智偉：叫他卡正常咧！好不好！                            │
  │一女子：叫他眼睛看，哪裡壞掉阿！                          │
  │李俊智（講電話）：門已經沒有辦法關了阿！你回來看就知道。  │
  │一女子：叫一個正常的人來看！                              │
  │李俊智（講電話）：門沒辦法關，你回來看就知道阿！          │
  │...                                                       │
  │（氣喘聲）                                                │
  │陳美玉：你將事情處..                                      │
  │唐佳吟：你不要摸到我喔！你不要摸到我喔！                  │
  │...                                                       │
  │賴智偉：別理他啦！                                        │
  │（乒乒乓乓裝門的聲音、氣喘聲）                            │
  │...                                                       │
  │賴智偉：你裝好啦，拍拍手！                                │
  │...                                                       │
  └─────────────────────────────┘
  4.綜上所述，被告賴智偉、唐佳吟此部分之強制、侵入住宅及
    毀損之犯行亦均堪認定。
四、論罪科刑部分：
  (一)核被告賴智偉所為：
    1.就上開犯罪事實欄一之(一)部分：係犯刑法第284 條第1 項
      前段之過失傷害罪。
    2.就上開犯罪事實欄一之(二)部分：係犯刑法第309 條第1 項
      之公然侮辱罪。
    3.就上開犯罪事實欄一之(三)部分：係犯刑法第309 條第1 項
      之公然侮辱罪、第304 條第1 項之強制罪、第306 條第2
      項後段之侵入住宅罪及第354 條之毀損罪。
  (二)核被告唐佳吟所為：
    1.就上開犯罪事實欄一之(二)部分：係犯刑法第309 條第1 項
      之公然侮辱罪。
    2.就上開犯罪事實欄一之(三)部分：係犯刑法第309 條第1 項
      之公然侮辱罪、第304 條第1 項之強制罪、第306 條第2
      項後段之侵入住宅罪及第354 條之毀損罪。
  (三)被告賴智偉、唐佳吟就上開犯行（除過失傷害罪外），互有
    犯意之聯絡及行為之分擔，均為共同正犯。渠等所犯上開強
    制罪、侵入住宅罪及毀損罪，係以一行為觸犯數罪名，為想
    像競合犯，應從一重論以刑法第304 條第1 項之強制罪處斷
    。毀損罪雖未據起訴，然與本案論罪科刑部分有想像競合犯
    之裁判上一罪關係，並經檢察官移送併辦（100 年度偵續字
    第18號），本院應併予審究。又被告賴智偉所犯過失傷害罪
    、2 次公然侮辱罪及強制罪，犯意各別，行為互殊，應分論
    併罰；被告唐佳吟所犯2 次公然侮辱罪及強制罪，亦屬犯意
    各別，行為互殊，應分論併罰。
  (四)爰審酌告訴人李俊智係患有氣喘、器質性精神病、癲癇等重
    症患者（參卷附秀傳紀念醫院診斷證明書，本院卷(一)第114-
    116 頁），因被告賴智偉之自小客車車門與李俊智之腳踏車
    發生撞擊受損，被告賴智偉、唐佳吟不思以正規途徑釐清責
    任，平和、理性協商解決問題，竟多次以不堪穢言羞辱李俊
    智，一再挑釁，甚為妨害李俊智住家安寧，其等所為可謂恃
    強凌弱，莫此為甚，並參酌告訴人李俊智因此車禍所受傷之
    程度、過失之程度，暨考量被告賴智偉於本院審理中坦承部
    分犯行，被告唐佳吟矢口否認犯行，及渠等之參與程度與犯
    罪之手段、目的、品行、智識程度、所造成之危害等一切情
    狀，各量處如主文所示之刑，並均諭知易科罰金之折算標準
    ，並各定其應執行之刑及諭知易科罰金之折算標準，以示懲
    儆。
肆、無罪部分：
一、本案公訴意旨及追加起訴意旨另以：被告陳美玉與賴智偉、
    唐佳吟共同基於公然侮辱及毀損之犯意聯絡，於99年4 月30
    日下午5 時32分許，在告訴人李俊智上址住處騎樓前，眾人
    得共聞共見之公共場所，由賴智偉接續以「沒藍鳥」、「謝
    詩謝正」（意指丟人現眼）、「你是瘋也」、「沒什正常」
    、「俗仔」、「有夠兩光」（均臺語）等、唐佳吟以「哭爸
    」（臺語）、陳美玉以「沒智識」（臺語）對人格有所貶損
    之穢語，公然侮辱李俊智。被告賴智偉、唐佳吟並進入李俊
    智上址住處內與李俊智理論賠償之事，因李俊智不堪其擾，
    遂要求賴智偉、唐佳吟退出其住處，並欲關上其住處鋁紗門
    時，賴智偉、唐佳吟又以手、腳等放置於鋁紗門處阻擋李俊
    智關門，該鋁門因先遭賴智偉、唐佳吟及陳美玉之拍打、敲
    撞，後遭賴智偉及唐佳吟阻擋關門，而致使脫溝、毀損變形
    而有無法密合之情，致令不堪使用，因認被告陳美玉亦涉有
    刑法第309 條第1 項之公然侮辱罪嫌及刑法第354 條之毀損
    罪嫌等語。
二、惟按犯罪事實應依證據認定之，無證據不得認定犯罪事實。
    又不能證明被告犯罪者，應諭知無罪之判決，刑事訴訟法第
    154 條第2 項、第301 條第1 項分別定有明文。又認定不利
    於被告之事實，須依積極證據，苟積極證據不足為不利於被
    告事實之認定時，即應為有利於被告之認定，更不必有何有
    利之證據。另按事實之認定，應憑證據，如未能發現相當證
    據，或證據不足以證明，自不能以推測或擬制之方法，以為
    裁判基礎；又認定犯罪事實，所憑之證據，雖不以直接證據
    為限，間接證據亦包括在內，然無論直接或間接證據，其為
    訴訟上之證明，須於通常一般之人均不致於有所懷疑，而得
    確信其為真實之程度者，始得據之為有罪之認定，倘其證明
    尚未達到此一程度，而有合理性懷疑之存在時，即無從為有
    罪之認定（最高法院30年上字第816 號判例、40年臺上字第
    86號判例、30年上字第1831號判例及76年臺上字第4986號判
    例分別著有明文可資參照）。
三、訊據被告陳美玉堅詞否認有此部分之犯行，辯稱：伊並未向
    李俊智出言「無知識」，且伊僅有去敲門，並無撞門，沒有
    毀損紗鋁門之行為等語。經查：
  (一)依附件之錄音譯文（99年4 月30日），遍查整個錄音過程，
    確實並無明確錄到被告陳美玉有出言「無知識」乙詞，又公
    訴人雖認在被告賴智偉出言「下死下正」（臺語）之前，被
    告陳美玉有出言「沒知識的喔」（臺語），然經本院反覆聽
    讀卷附之錄音光碟及錄音帶，此處仍因雜音嚴重，無法辨別
    被告陳美玉究竟說了什麼，確實未能明確聽出被告陳美玉有
    出言「無知識」乙詞，此部分事證仍屬不明。又被告陳美玉
    雖然在被告賴智偉、唐佳吟出言侮辱李俊智時亦有在場，然
    被告陳美玉多半在指責李俊智講話很大聲，例如：「裝店店
    ，講話就很大聲」、「不用大聲啦！不用大聲啦！」、「大
    聲就嚇死人喔？」等語，尚難以被告陳美玉亦在現場即認其
    與被告賴智偉、唐佳吟有犯意聯絡及行為分擔。
  (二)又被告陳美玉拿維修單去找李俊智時，雖然有敲打紗鋁門之
    舉，然此係叫喚李俊智出來處理事情，且此時李俊智尚未出
    言要求渠等離去，李俊智是在被告賴智偉、唐佳吟一再以言
    詞及舉動挑釁時，方出言表示要關門而要求渠等離開。再上
    開紗鋁門之所以脫溝無法緊閉關合，應係被告賴智偉、唐佳
    吟不停以手、腳阻擋李俊智關門所導致，尚難認被告陳美玉
    最初叫喚李俊智開門所為之敲門舉動有何毀損之故意。另依
    上開譯文顯示，李俊智欲關上紗鋁門時，並無明令被告陳美
    玉離開該處，且被告陳美玉當時並無站在紗鋁門軌道或伸入
    身體阻擋關門等情，此經告訴人李俊智在偵訊時陳稱：被告
    陳美玉未與賴智偉、唐佳吟一起擋住門，不讓伊關門等語可
    證（100年度偵續字第18號第55頁）。又告訴人李欣雖認為
    ，依現場錄音中之回音判斷被告陳美玉應在屋內，否則不會
    有回音云云，然告訴人李欣當時係帶同女兒到花壇的洪眼科
    診所就診，並未在場見聞；而在場之目擊證人李俊智亦證稱
    ：「...我要關門他們兩夫妻就把手腳伸進來不讓我關，陳
    美玉站在騎樓...」（本院卷(一)第55頁反面），且李俊智於
    偵查中亦將陳美玉當時站立之位置劃記在其所庭呈大門照片
    ，依該照片所示，被告陳美玉當時係站在門外，並非在屋內
    ，此有告訴人李俊智劃記之大門照片1張在卷可稽（100年度
    偵續字第18號第61頁）。綜上所述，足見被告陳美玉當時係
    站在大門前方，亦無以身體阻擋李俊智關門，自難認被告陳
    美玉與被告賴智偉、唐佳吟有何毀損之犯意聯絡與行為分擔
    。況被告陳美玉此部分所涉侵入住宅之犯行，亦經臺灣彰化
    地方法院檢察署檢察官以上開理由而為不起訴處分，此有該
    署100年度偵續字第18號不起訴處分書附卷可查。
四、綜覈上情，本件被告陳美玉辯稱：伊並無出言侮辱李俊智及
    毀損紗鋁門等語，尚非無憑。本件依前揭證據，尚難逕認被
    告陳美玉確有公然侮辱及毀損之犯行，此外本院復查無其他
    積極事證足認被告陳美玉確有公訴人所指訴之犯行，本件尚
    未達於通常一般之人均不致有所懷疑而得確信其為真實之程
    度，揆諸首揭法條及判例意旨，不能證明被告陳美玉犯罪，
    依法自應為被告陳美玉無罪之諭知。
五、被告陳美玉雖因證據不足而判決無罪，惟被告陳美玉與賴智
    偉、唐佳吟等人不思敦親睦鄰，對於患有重症之李俊智未有
    一絲同理心，渠等反而一再質疑李俊智係裝病，對於罹患器
    質性精神病而難以控制情緒之李俊智一再加以挑釁，渠等所
    為甚不足取，當以譴責，併此敘明。
據上論斷，應依刑事訴訟法第452 條、第299 條第1 項前段、第
301 條第1 項，刑法第28條、第284 條第1 項前段、第304 條第
1 項、第306 條第2 項後段、第309 條第1 項、第354 條、第51
條第5 款、第6 款、第41條第1 項前段，刑法施行法第1 條之1
，判決如主文。
本案經檢察官高宏銘到庭執行職務。
中    華    民    國   100    年    6     月    15    日
                       刑事第七庭     法  官  郭麗萍
以上正本證明與原本無異。
如不服本判決，應於收受判決後10日內向本院提出上訴書狀，並
應敘述具體理由；其未敘述上訴理由者，應於上訴期間屆滿後20
日內向本院補提理由書（均須按他造當事人之人數附繕本「切勿
逕送上級法院」）。
告訴人或被害人如對於本判決不服者，應具備理由請求檢察官上
訴，其上訴期間之計算係以檢察官收受判決正本之日期為準。
中    華    民    國   100    年    6     月    16    日
                                      書記書  吳冠慧
【附錄本案論罪科刑法條全文】
中華民國刑法第284條
因過失傷害人者，處6 月以下有期徒刑、拘役或5 百元以下罰金
，致重傷者，處1 年以下有期徒刑、拘役或5 百元以下罰金。
從事業務之人，因業務上之過失傷害人者，處1 年以下有期徒刑
、拘役或1 千元以下罰金，致重傷者，處3 年以下有期徒刑、拘
役或2 千元以下罰金。
中華民國刑法第309條
公然侮辱人者，處拘役或 3 百元以下罰金。
以強暴犯前項之罪者，處1 年以下有期徒刑、拘役或5 百元以下
罰金。
中華民國刑法第304條
以強暴、脅迫使人行無義務之事或妨害人行使權利者，處3 年以
下有期徒刑、拘役或3 百元以下罰金。
前項之未遂犯罰之。
附件：（99年4月30日錄音內容）
┌─────────────────────────────────┐
│【下列對話均以臺語發音】                                          │
│（電視機聲音）                                                    │
│賴智偉：有人在家嗎？                                              │
│（走路、開門聲音）                                                │
│-----------------                                                 │
│陳美玉：怎麼，就裝店店喔                                          │
│李俊智：剛才誰在撞門？                                            │
│陳美玉：我撞的！                                                  │
│李俊智：你撞的喔！                                                │
│陳美玉：是                                                        │
│李俊智：你甲我撞門，再撞阿！                                      │
│唐佳吟：沒本事處理，你就別給我弄成這樣                            │
│陳美玉：你店店                                                    │
│賴智偉：來！這拿去（拿帳單去之意）                                │
│陳美玉：這條你看要怎樣負責                                        │
│唐佳吟：『笑死人，臭俗仔』                                        │
│賴智偉：來，來，你別進去。來，來，你別進去。                      │
│唐佳吟：等一下手爛掉，我跟你說！                                  │
│賴智偉：來啦，你處理，你惹的，你不用處理喔？                      │
│陳美玉：裝店店，講話就很大聲                                      │
│賴智偉：來啦，你惹出的事情，要處理沒？有要處理沒！阿！            │
│李俊智：給我撞門，撞得那麼大聲                                    │
│賴智偉：你啥！                                                    │
│李俊智：阿                                                        │
│賴智偉：阿！你叫沒人應，阿，給你撞門！這樣！（敲門聲）            │
│李俊智：撞甲很大聲有沒？你有撞甲很大聲有沒？                      │
│陳美玉：不用大聲啦！不用大聲啦！                                  │
│李俊智：你有撞沒？                                                │
│陳美玉：大聲就嚇死人喔？                                          │
│李俊智：你有撞沒？                                                │
│陳美玉：有。                                                      │
│唐佳吟：怎樣？                                                    │
│李俊智：撞甲就很大聲哦                                            │
│（吵雜聽不清楚）                                                  │
│李俊智：有沒？                                                    │
│賴智偉：阿！不然是要怎樣？                                        │
│李俊智：你再甲我『醮』（台語：罵人），再甲我『醮』                │
│（吵雜聽不清楚）                                                  │
│李俊智：你甲我『醮』，我很怕呢，要安怎？                          │
│（吵雜聽不清楚）                                                  │
│李俊智：要甲我打喔                                                │
│李俊智：要甲我打                                                  │
│（吵雜聽不清楚）                                                  │
│李俊智：你連門都已經進來啊。你連門都已經進來啊。要甲我打啊。      │
│（吵雜聽不清楚）                                                  │
│一女子：叫你某來處理，才再講。                                    │
│（撞門聲）                                                        │
│賴智偉：免關！免關！                                              │
│李俊智：我門要關啊！                                              │
│唐佳吟：怎樣！怎樣！                                              │
│賴智偉：不用關！不用關！門不要給你關！                            │
│李俊智：我們要關，聽有沒？我們要關啊！聽有沒？                    │
│賴智偉：關什麼！關什麼！就沒有要讓你關！                          │
│李俊智：你甲我撞門撞到壞掉啦！你撞的喔！                          │
│（吵雜聽不清楚）                                                  │
│一女子：這裝好就好！                                              │
│賴智偉：門沒有要讓你關！                                          │
│賴智偉：這條你給我處理好！                                        │
│李俊智：我門要關啦                                                │
│賴智偉：你來給我處理好！                                          │
│李俊智：我門要關啦                                                │
│賴智偉：我沒有要讓你關                                            │
│李俊智：我門要關啦                                                │
│賴智偉：我沒有要讓你關！                                          │
│（吵雜聽不清楚）                                                  │
│陳美玉：叫警察                                                    │
│唐佳吟：沒辦法處理喔，等一下手爛掉                                │
│（敲門聲）                                                        │
│李俊智：你甲我撞門！                                              │
│唐佳吟：怎樣！                                                    │
│李俊智：你有撞門沒？                                              │
│唐佳吟：你有這樣沒有？你有拉沒？                                  │
│李俊智：你有給我撞門沒？                                          │
│唐佳吟：沒ㄟ！                                                    │
│李俊智：沒？                                                      │
│唐佳吟：話是在人講耶！                                            │
│李俊智：話是在人講耶！                                            │
│李俊智：你丈夫有甲我撞門沒？                                      │
│唐佳吟：沒！                                                      │
│李俊智：手這這裡！                                                │
│唐佳吟：沒看到                                                    │
│李俊智：阿                                                        │
│一女子：那這樣當初你就要處理                                      │
│（關門聲）                                                        │
│賴智偉：你現在是有要處理沒？                                      │
│李俊智：喔，對我恐嚇啦！                                          │
│賴智偉：有要處理沒？裝店店，叫你某回來，『你那沒藍鳥』，你就叫你某│
│        回來。                                                    │
│（乒乒乓乓聲音）                                                  │
│（聽不清楚）                                                      │
│賴智偉：『下死下正』（台語：丟人現眼）                            │
│（氣喘聲）                                                        │
│陳美玉：又在那裡假喔，又在哪裡假喔！                              │
│（氣喘聲）                                                        │
│（開門聲音，很大一聲）                                            │
│賴智偉：門沒有要讓你關！你免...                                   │
│李俊智：這是我家的門，我不能關喔！                                │
│賴智偉：阿！我就是沒有要讓你關！阿！不然你要怎樣！                │
│李俊智：將我家的門都撞壞了！阿！阿！                              │
│唐佳吟：你沒生眼睛？                                              │
│李俊智：將我家的門都撞壞了！阿！阿！                              │
│李俊智：將我家的門都撞壞了！阿！阿！                              │
│（關門聲）                                                        │
│賴智偉：我就站在這，讓你關阿！                                    │
│（要關門聲）                                                      │
│李俊智：將我家的門撞壞了阿！                                      │
│（要關門聲）                                                      │
│賴智偉：你是『孝耶』（瘋子）                                      │
│唐佳吟：是阿！                                                    │
│李俊智：要打我喔？要打我喔？要打我喔？要打我喔？                  │
│賴智偉：沒啥正常                                                  │
│唐佳吟：是阿！                                                    │
│陳美玉：好阿，不理他阿！                                          │
│（聽不清楚）                                                      │
│李俊智：你給我私闖民宅，有沒有？                                  │
│賴智偉：好啦！好啦！在你講喔（隨便你講之意），在你講喔            │
│唐佳吟：沒有喔。眼睛看清楚！                                      │
│李俊智：說謊的人他家死光光，你敢不敢？                            │
│唐佳吟：你說什麼？                                                │
│李俊智：說謊的人他家死光光，你敢不敢？                            │
│唐佳吟：聽沒。                                                    │
│賴智偉：他每次都來這一齣                                          │
│唐佳吟：每次都發誓，發誓太多，有用嗎？                            │
│賴智偉：人若沒有本事處理，就不要弄這麼多是事情，弄出來又不要處理！│
│唐佳吟：你又要爬去樓上了嗎？                                      │
│（走路聲、氣喘聲，李俊智在電話中說『好』『好』）                  │
│（掛上電話，氣喘聲）                                              │
│賴智偉：快一點，等你處理勒！                                      │
│（氣喘聲）                                                        │
│賴智偉：有才條（台語：能力）處理沒？                              │
│（李俊智電話中說『他們給我撞門啦，給我踢門啦』）                  │
│賴智偉：那是你自己講的喔！                                        │
│（李俊智電話中說『他們給我撞門啦，給我踢門啦』）                  │
│賴智偉：來，電話給我講。                                          │
│（李俊智電話中說『他們給我撞門啦，給我踢門啦，給我私闖民宅啦』）  │
│一女子：誰給你私闖什麼？                                          │
│唐佳吟：話都隨便他講的阿！                                        │
│賴智偉：話都隨便你講的。                                          │
│一女子：別講那些有的沒的，先來處理這件事情！                      │
│賴智偉：這件事情要和我處理沒？                                    │
│李俊智（講電話）：我不會用啦！                                    │
│陳美玉：只會躲著，只會躲著而已！                                  │
│李俊智（講電話）：阿欣，順便幫我叫救護車！                        │
│賴智偉：喔！                                                      │
│唐佳吟：又在假阿！                                                │
│李俊智：好！好！等你回來！好！（喘氣聲）他們給我開著啊！給我開門的│
│        阿！                                                      │
│賴智偉：你自己開的喔！                                            │
│李俊智：我門要關著喔！                                            │
│賴智偉：那你沒處理，是要關什麼門！                                │
│李俊智（講電話）：好！我門處理好，裝那邊，他又用力將門弄掉！      │
│賴智偉：喔！叫他像樣點！                                          │
│李俊智：門壞掉了阿！                                              │
│賴智偉：叫他卡正常咧！好不好！                                    │
│一女子：叫他眼睛看，哪裡壞掉阿！                                  │
│李俊智（講電話）：門已經沒有辦法關了阿！你回來看就知道。          │
│一女子：叫一個正常的人來看！                                      │
│李俊智（講電話）：門沒辦法關，你回來看就知道阿！                  │
│唐佳吟：恩！                                                      │
│陳美玉：喔！叫他去叫！去叫！去叫！                                │
│賴智偉：喔！自己講的！                                            │
│李俊智：叫警察！                                                  │
│賴智偉：『喔！俗仔！』                                            │
│陳美玉：去叫！                                                    │
│李俊智：每次都講我俗仔，好，給我恐嚇呢！                          │
│唐佳吟：對！                                                      │
│賴智偉：不然，你是要怎樣，『你不是俗仔是什麼？』你常遇到事情，你就│
│        躲起來，不然你是要怎樣，攏要赤爺爺！                      │
│李俊智：都要打我，都要打我！啊！                                  │
│唐佳吟：怎樣！動手阿！                                            │
│李俊智：你有動作沒？                                              │
│唐佳吟：沒！哪有動作！                                            │
│李俊智：阿！阿！阿！                                              │
│賴智偉：這樣！這樣！這樣！等一下得病                              │
│唐佳吟：對阿！                                                    │
│賴智偉：得病！                                                    │
│（氣喘聲）                                                        │
│唐佳吟：你不知道阿？『帶很重！』（指病很重或霉運很重）            │
│（氣喘聲）                                                        │
│陳美玉：你將事情處..                                              │
│唐佳吟：你不要摸到我喔！你不要摸到我喔！                          │
│陳美玉：就不處理啦！                                              │
│（乒乒乓乓裝門的聲音、氣喘聲）                                    │
│陳美玉：就不處理這樣啦！                                          │
│（乒乒乓乓裝門的聲音、氣喘聲）                                    │
│賴智偉：以後還會遇到的，你若沒處理事情，以後還會遇到的！          │
│（裝門的聲音）                                                    │
│唐佳吟：沒可能尊重的！                                            │
│（聽不清楚）                                                      │
│一女子：小小事情也不會處理！                                      │
│賴智偉：別理他啦！                                                │
│（乒乒乓乓裝門的聲音、氣喘聲）                                    │
│陳美玉：自己用的，別理他啦！                                      │
│賴智偉：『有夠兩光的！』                                          │
│唐佳吟：講不會，不會，不會就別跟我們弄那些有的沒有的！            │
│一女子：不會，那你『某』人和你一樣躲在裡面，是要怎麼處理！        │
│賴智偉：你裝好啦，拍拍手！                                        │
│陳美玉：阿，一下子要和人吵架，就大聲！                            │
│賴智偉：你那沒才條，你就別搞這麼多事情，搞這樣，對你有什麼好！    │
│唐佳吟：有喔！                                                    │
│賴智偉：你店店啦！                                                │
│（割草聲）                                                        │
│陳美玉：那根本沒什麼事情，阿！就專程來用的阿！搞這條！            │
│（氣喘聲）                                                        │
│賴智偉：很愛發誓！                                                │
│陳美玉：大家要好好！                                              │
│（氣喘聲）                                                        │
│賴智偉：你不是很愛發誓，講你不是故意的，如果是故意的，你是要怎樣，│
│        發誓阿！                                                  │
│（氣喘聲）                                                        │
│唐佳吟：他不敢啦！                                                │
│賴智偉：發誓，你不敢啦！                                          │
│李俊智：說謊的人死掉！                                            │
│唐佳吟：阿！聽沒！                                                │
│（氣喘聲）                                                        │
│賴智偉：好阿！你發誓，我等你發誓！                                │
│（氣喘聲）                                                        │
│賴智偉：縮去啊，你看。『你卡查埔仔』（像男人一點），好嗎？        │
│（割草機聲音）                                                    │
│賴智偉：『沒藍鳥！幹！』『管它的，給他關，就給他關』 不知要再拿什 │
│        麼東西來。                                                │
│（割草機聲音）                                                    │
│陳美玉：事情甘那不處理，常躲在裡面！                              │
│賴智偉：沒，狗兒也抓進去                                          │
│唐佳吟：沒人那麼無聊，給他家怎樣，給他家怎樣，自己想就知道！      │
│賴智偉：做這些事情都不怕報應呢，喔！                              │
│唐佳吟：就是怕報應才不敢發誓！                                    │
│（割草機聲音）                                                    │
│賴智偉：阿，不對在先，又在那大小聲，是在大小聲什麼？              │
│（割草機聲音）                                                    │
│（氣喘聲）                                                        │
│李俊智：BABY！來（叫狗進來）                                      │
│（氣喘聲）                                                        │
│賴智偉：阿，是要處理沒？我在等你處理呢！要做要敢擔當！要處理沒？  │
│（氣喘聲、走路聲音）                                              │
│賴智偉：要處理沒！不處理！在那裡大小聲！好好講這樣！              │
│（汽車回來聲音）                                                  │
│賴智偉：人回來了，要處理沒？                                      │
│李俊智：門要關，不讓我關，你去派出所報案。                        │
└─────────────────────────────────┘